臺灣高等法院民事判決　九十一年度上易字第六四一號
　　　上　訴　人　甲○○
　　　　　　　　　乙○○
　　　被　上訴人　丙○○
右當事人間因土地所有權移轉登記事件，上訴人對於中華民國九十一年四月八日臺灣
台北地方法院九十年訴字第八四五號第一審判決提起上訴，本院判決如左：
　　　主　　　文
上訴駁回。
第二審訴訟費用由上訴人負擔。
　　　事　　　實
甲、上訴人方面：
一、聲明：
  (一)原判決不利於上訴人部分廢棄。
　(二)右廢棄部分，被上訴人在第一審之訴駁回。
二、陳述：除與原判決記載相同者，予以引用外，補稱：
　(一)兩造所訂土地買賣契約第一條第一款既約定土地面積，由甲方即被上訴人所購本
    社區Ｃ棟七樓建物面積佔總建物之持分比例為計算基礎，而被上訴人在原審起訴
    時即自陳Ｃ棟七樓面積為五七．六八平方公尺，而上訴人亦陳明所謂Ｃ棟七樓面
    積係主建物及附屬建物合計而言，則被上訴人已自認矣，乃原審竟反予此項自認
    ，認為七樓面積應包含共有建號三０三五、三０三六建物面積，實非適法。
　(二)系爭土地買賣契約第二條：本土地及停車位持分土地買賣總價計新台幣四百六十
    二萬元，顯見契約第一條之本土地計算方式，本不及於停車位之土地在內，是以
    停車位建物即建號三０三五號共同使用建號面積，自不應計入。
　(三)系爭社區除Ａ、Ｂ、Ｃ、Ｄ四棟大樓外，尚包含其他六棟透天厝，且四棟大樓所
    佔整個基地比例極小，如將三０三五、三０三六建號持分許入，則其將攤分部分
    非其所得使用收益之土地，顯不合交易常情。
三、證據：援用原審立證方法。
乙、被上訴人方面：
一、聲明：上訴駁回。
二、陳述：除與原判決記載相同者，予以引用外，補稱：
　(一)被上訴人在原審自認僅購買Ｃ棟七樓面積五七．六八平方公尺之主建物而不包括
    共同使用部分。參照系爭基地上房屋買賣契約書第一條第二項明載買賣權利範圍
    包括使用面積、公用面積、車位面積，足見公共使用部分之土地持分應歸買受人
    。
　(二)上訴人要求簽署驗收證明書時並未計算詳細之算式與被上訴人知悉，此從該書面
    未載任何計算式數字可證，且被上訴人係初次購屋乃為其所乘。且上訴人並未持
    有建物，卻就系爭土地保留萬分之一三二四之應有部分權利，顯見係扣減短少給
    付之事實。
三、證據：除援用原審立證方法外，補提土地登記謄本及建物登記謄本為證。
　　　理　　　由
一、被上訴人起訴主張：伊於八十二年十二月二十二日向上訴人購買坐落台北市○○
    區○○段二小段六之一、六之二地號上土地及其地上Ｃ棟七樓之建物（地上建物
    出賣人為訴外人湖園實業股份有限公司），被上訴人已依約繳付價金，依土地買
    賣契約第一條第一項，上訴人應按系爭房屋占總建物比例計算土地應有部分移轉
    登記予被上訴人，而系爭建物占總面積比例為萬分之二五四，詎上訴人僅將系爭
    土地應有部分萬分之一六九，不足萬分之八十五，爰依民法債務不履行後買賣契
    約請求判命上訴人移轉登記系爭土地應有部分萬分之八十五予被上訴人，並依契
    約第五條賠償二百萬元損害金（原審就系爭土地應有部分萬分之六六為被上訴人
    勝訴判決，其餘為被上訴人敗訴判決，被上訴人就其受敗訴判決部分未據聲明不
    服）。
二、上訴人則以伊所移轉登記予被上訴人之土地應有部分並無短少，況被上訴人已開
    立點交驗收證明書，被上訴人請求無據等語置辯。
三、被上訴人主張兩造存在房屋及土地買賣契約，而上訴人僅移轉系爭土地應有部分
    萬分之一六九之事實，業據其提出兩造對形式真正所不爭之房地買賣契約書各一
    件及土地登記謄本二件為證（見原審卷第十一頁至第四十三頁），依土地買賣契
    約書第一條第一項權利範圍：本件買賣土地坐落台北市○○區○○段二小段六之
    一、六之二號土地面積全部由甲方（即被上訴人）所購買本社區Ｃ棟七樓建物面
    積佔總建物之持分比例為計算基礎。第二條買賣標的總價款：本土地及停車位持
    分土地買賣總價款共計．．．，第三條、第四條付款方式及貸款事項亦均將「土
    地及停車位持分土地」相顯併論，而系爭房屋買賣契約書第一條買賣房屋標示及
    權利範圍，亦約定：「一、房屋坐落：本買賣房屋坐落台北市○○區○○段二小
    段六之一、六之二地號土地，建築用地由甲方（即原告）另行與地主訂立買賣合
    約。其建物編號Ｃ棟柒樓之房屋壹戶。房屋總面積約計貳拾壹點貳壹坪，上開坪
    數包括：(1)使用面積：Ａ、Ｂ、Ｃ、Ｄ棟二樓至八樓：室內、陽台、平台、花台
    、雨庇、當層梯間約壹拾柒點肆柒坪。(2)公用面積：Ａ、Ｂ、Ｃ、Ｄ棟二樓至八
    樓：屋頂突出物、水箱、台電受電室、發電機室、地下室梯間、通道、防空避難
    室約點柒肆坪。(3)車位面積：停車位一位約陸坪。．．．三、第一項所稱建物
    之面積，以地政主管機關複丈登記之面積為準」，同契約第二條關於「買賣標的
    總價款」之約定：「本房屋及停車位建物買賣款共計新台幣壹佰玖拾捌萬元整」
    ，足見被上訴人訂購之「建物編號Ｃ棟七樓之房屋總面積」包括前述「室內、陽
    台、平台、花台、雨疪、當層梯間」等使用面積、「屋頂突出物、水箱、台電受
    電室、發電機室、地下室梯間、通道、防空避難室」等公用面積及車位面積，上
    訴人雖亦將系爭房屋包括三０三三建號（即使用面積）全部、三０三五建號（即
    車位面積）應有部分萬分之二０三，三０三六建號（即公用面積）應有部分萬分
    之二四一，均移轉登記予原告，有被上訴人提出之計算書一紙及建物登記謄本三
    件即編號三０三三號、三０三五號、三０三六號登記謄本可參（見原審卷第九十
    六頁、第九十七頁、第一０一頁、第一０二頁、本院卷第四十三頁、第四十四頁
    ）。準此，前揭土地買賣契約書第一條所謂「Ｃ棟七樓建物面積」一詞已有明確
    之計算基礎。上訴人所辯「此建物面積」僅係指建號三０三三號之主建物面積和
    附屬建物面積合計五七點六八平方公尺而已，不及於停車位及其他公共使用部分
    ，顯與房屋買賣契約書第一條第一、三項不符而非可採。又被上訴人雖曾於起訴
    狀記載：準此原告所購建物面積五七．六八平方公尺佔總建物面積二二六八點一
    六平方公尺之比例為萬分之二五四等語（見原證三號），因而認為已移轉登記予
    萬分之一六九尚不足萬分之八十五，並聲明請求上訴人移轉登記萬分之八十五予
    被上訴人（見原審卷第七頁），微論被上訴人嗣後提出之計算書並無捨棄共同使
    用部分第三０三五號、第三０三六號建物不論之意（見原審卷第六０頁、第六十
    一頁、第九十六頁、第九十七頁），參酌被上訴人起訴前，上訴人雖曾委託律師
    鄭錦賞致函被上訴人欲補足不足部分，然被上訴人仍以存證信函表示上訴人未明
    確表明正確之計算方式數字而未表接受，此有律師函及存證信函二件在卷可佐（
    見原審卷第四十四頁至第四十八頁），足見被上訴人於起訴狀所載系爭建物面積
    五七．六八平方公尺僅係據為其主張系爭土地持分比例應為萬分之二五四最有利
    之參考計算式，自不能任意拾摭其起訴狀之片語隻字，即認被上訴人就其不利之
    事實已有所自認。再者被上訴人雖不否認簽立「土地及房屋所有權狀檢收證明書
    」（見原審卷第七十九頁），然該檢收證明書僅在證明被上訴人已收受房屋、土
    地所有權狀及交屋證明書並有關停車位與共同使用部分之範圍，遍觀該檢收證明
    書並未記載系爭土地應有部分比例計算之數據或基礎，何能憑此認為被上訴人對
    此萬分之一六九應有部分比例已認同。上訴人辯稱：被上訴人就其不足差額，已
    捨棄云云，亦無可取。
四、查系爭六之一、六之二地號內地上房屋計三十八戶，即建號二九九七號至第三０
    三四號，另三０三五、三０三六號為公同使用部分及停車位部分，而此三十八戶
    其主建物連同附屬建物面積合計二二六八點一六平方公尺為兩造所不爭（見原審
    卷第三十九頁、第四十頁），又本件土地面積為一千五百五十八平方公尺（ 865
    ＋693＝1,558），被上訴人之建物三０三三建號面積五十七點六八平方公尺（見
    本院卷第四十三頁），全部主建物面積二千二百六十八點一六平方公尺（見原證
    三），地下層建物三０三五建號一千三百八十九點二五平方公尺，被上訴人持分
    二八點二０二平方公尺（1,389.25平方公尺×持分203/10000＝28.202)、共同使
    用部分建號三０三六建號一百七十二點五七平方公尺，被上訴人之持分面積為四
    點一五九平方公尺（172.57平方公尺×持分241/10000＝4.159）；被上訴人之主
    建物面積及共同持分面總和為九０點四一平方公尺（75.68＋28.202＋4.195＝90
    .41平方公尺)，全部建物及共同使用面積即總建物為三千八百二十九點九八平方
    公尺（2,268.16＋1,389.251＋172.57＝3,829.98平方公尺)，則依兩造土地買賣
    契約書第一條第一項之約定計算基礎計算結果，被上訴人之持分比例為萬分之二
    三五（90.41÷3829.98＝0.02350)，扣除被上訴人已得持分萬分之一六九，不足
    部分持分為萬分之六六（235/00000－000/10000＝66/10000）。故被上訴人請求
    上訴人應將不足之系爭土地應有部分萬分之六十六移轉予被上訴人，洵屬有據。
五、綜上所述：被上訴人依買賣契約及債務不履行之規定，請求上訴人移轉系爭土地
    應有部分各萬分之六十六予被上訴人，核屬正當，原判決為被上訴人勝訴判決即
    無不合（至被上訴人主張上訴人就系爭土地現有應有部分比例為萬分之一三七九
    ，見原審判決附表一、二之權利範圍欄，雖與其提系土地登記謄本所載萬分之一
    三二四，尚有未合，見本院卷第四十五頁、第四十六頁，然並不影響原判決結果
    附此敘明），上訴論旨指摘原判決此部分不當，求予廢棄，非有理由。
六、兩造其餘攻防與未經援用證據：核與本判決結果不生影響，爰不一一論述。
七、據上論結，本件上訴無理由，依民事訴訟法第四百四十九條第一項、第七十八條
　　第一項，判決如主文。
中　　　華　　　民　　　國　　九十一　　年　　 十一　　 月　　 十二　　 日
　　　　　　　　　　　　　　　　民事第十七庭
　　　　　　　　　　　　　　　　　　審判長法　官　鄭　雅　萍
　　　　　　　　　　　　　　　　　　　　　法　官　許　文　章
　　　　　　　　　　　　　　　　　　　　　法　官　吳　謀　焰
右正本係照原本作成。
不得上訴。
中　　　華　　　民　　　國　　九十一　　年　　 十一　　 月　　 十四　　 日
　　　　　　　　　　　　　　　　　　　　　書記官　黃　瑞　芬
